【裁判字號】    90,交上易,12
【裁判日期】    891212
【裁判案由】    過失傷害
【裁判全文】
臺灣高等法院高雄分院刑事判決                      九十年度交上易字第一二號
    上  訴  人  臺灣澎湖地方法院檢察署檢察官
    上  訴  人
    即  被  告  乙○○
右上訴人因被告過失傷害案件，不服臺灣澎湖地方法院八十九年度交易字第一０號，
中華民國八十九年十二月十二日第一審判決（起訴案號：臺灣澎湖地方法院檢察署八
十九年度偵字第一七一號），提起上訴，本院判決如左：
    主    文
原判決撤銷。
乙○○因過失傷害人，處拘役肆拾日，如易科罰金，以參佰元折算壹日。
    事    實
乙○○於民國八十八年十二月九日上午八時二十五分許，駕駛車牌ＶＯ─二五三二號
自小客車，沿澎湖縣馬公市○○號道路由西往東方向行駛，行經該路二．三公里澎湖
監理站附近無號誌交岔路口，原應注意汽車行駛至交岔路口左轉彎時，應於距交岔路
口三十公尺前顯示方向燈或手勢，行至交岔路口中心處左轉，不得佔用來車道搶先左
轉，且轉彎車應讓直行車先行之規定，而依當時之天候、路況、光線及視線等一切狀
況又無不能注意之情事，竟疏未注意，貿然於未行至交岔路口中心處前即搶先左轉，
並未讓對向車道騎乘車號ＷＸＹ—七六七號輕型機車由東向西直行之甲○○先行，致
甲○○避煞不及，騎乘之機車車頭撞及乙○○之自小客車右前方而人車倒地，受有右
髖臼骨折併髖關節脫位、左股骨骨折、右膝後十字韌帶斷裂及左橈骨遠端骨折等傷害
。乙○○於肇事後未被有偵查犯罪職務之公務員發覺前，向前往處理之員警坦承肇事
而接受裁判。案經甲○○訴由澎湖縣政府警察局馬公分局報請臺灣澎湖地方法院檢察
署檢察官偵查起訴。
    理    由
一、訊據上訴人即被告（下稱被告）乙○○固坦承有於上開時地駕駛自小客車與告訴
    人甲○○所騎乘之機車發生車禍之事實，惟矢口否認有過失傷害之犯行，辯稱：
    伊的車子已左轉駛過對向車道的快車道，係因告訴人的機車超速，才衝過來撞到
    伊車右前大燈，其行車左轉時有遵守行進至該交岔路口中心處之位置，並開始左
    轉，此時告訴人之機車尚未進入交岔路口，依法告訴人之直行車應讓被告之轉彎
    車先行，且告訴人騎乘機車超速亦有過失云云。惟查，右揭犯罪事實，業據告訴
    人指述綦詳，並有現場照片、道路交通事故調查報告表及診斷證明書在卷可資佐
    證。依卷附之肇事現場照片及道路交通事故調查報告表之事故現場圖，所顯示告
    訴人遺留現場之血跡方位，約在東向西劃分二車道道路之外側車道中央，距北向
    南車道路邊約三至四公尺、南向北車道路邊約九至十公尺處，易言之，二車之撞
    擊點，約在被告至交岔路口處左轉進入北向車道之對向（即南向）車道及告訴人
    東向西（即向馬公市）行駛之外側車道交會處，依被告自小客車所受之毀損部位
    ，集中在右前車頭車燈後方及右側擋風玻璃處以觀，二車撞擊時，被告行車轉彎
    位置，極為貼近其左側轉角之路旁（致與告訴人來車碰撞交會之時距縮短，告訴
    人反應之空間因此亦縮小），如若被告依規定，俟行至交岔路口中心處，方開始
    轉彎，當不致如此貼近左側轉角路旁，且撞擊後被告車停放位置確係東北、西南
    向，亦非遵守至岔路口中心處轉彎所應置放之情形，是應足判定被告並未行至交
    岔路口中心處始行左轉，而係搶先左轉跨越雙黃線橫過撞擊處以儘早進入南向北
    之車道。反之，被告如依道路交通安全規則之規定行駛，告訴人本得期待被告將
    行進至交岔路口中心處始左轉並禮讓直行車先行，詎其竟搶先左轉，方導致告訴
    人避煞不及而撞及被告右前車頭，受有前揭傷害。此外，被告駕駛上開自小客車
    ，行經無號誌交岔路口，左轉車未讓直行車先行為肇事主因等情，亦據臺灣省高
    屏澎區車輛行車事故鑑定委員會及覆議委員會鑑定明確，有各該會回覆之函二紙
    附卷足憑。雖告訴人當時車速約時速四、五十公里，為告訴人自承在卷（八十九
    年四月八日警訊筆錄參照），而依道路交通安全規則第九十三條規定，輕型機車
    在市區道路時速不得超過三十公里，郊外道路時速不得超過四十公里，故告訴人
    超速亦經鑑定為肇事次因，然縱告訴人就事故之發生亦有過失，仍僅屬被告得據
    此減輕民事上損害賠償責任之依據而已，自無解於其刑事過失責任之成立。是被
    告前揭辯詞，均無足採。
二、按汽車行駛至交岔路口左轉彎時，應距交岔路口三十公尺前顯示方向燈或手勢，
    行至交岔路口中心處左轉，不得佔用來車道搶先左轉，且轉彎車應讓直行車先行
    ，道路交通安全規則第一百零二條第一項第四款、第六款分別定有明文。被告駕
    駛自小客車，原應注意上開規定，且當時天氣晴朗、路況良好、光線充足、視線
    清晰而無不能注意之情事，竟疏未注意，導致前揭事故發生，顯有過失，上開鑑
    定意見亦同此認定。又告訴人因此受有前開傷害，有診斷證明書一紙足參，是過
    失行為與傷害結果間顯具有相當因果關係。從而，本案事證明確，被告犯行堪予
    認定。
三、核被告乙○○所為，係犯刑法第二百八十四條第一項前段之過失傷害罪。其於犯
    罪後未被有偵查犯罪職務之公務員發覺前，向前往處理之員警坦承肇事而接受裁
    判之事實，有載明報案人即肇事駕駛人亦即被告之道路交通事故調查報告表一紙
    附卷可按，本件應符符合自首要件，依法應減輕其刑。被告前開過失犯行事證已
    明，原審法院對其論罪科刑，固非無見。惟查，被告本件犯後符合自首要件，原
    審法院未予斟酌，而為減輕其刑，即有違誤，被告上訴意旨猶執前詞，否認犯罪
    ，雖不足採，惟原判決既有上開違誤，即屬無可維持，自應由本院撤銷改判。審
    酌被告無前科紀錄，一時疏於注意而肇事，雖有和解之誠意，然仍未與告訴人達
    成具體賠償條件，致迄未為補償被害人損失，告訴人就事故之發生亦與有相當過
    失，惟其所受傷害非輕等一切情狀，量處如主文第二項所示之刑，並諭知易科罰
    金之折算標準
四、總統於九十年一月十日公布修正刑法第四十一條，原屬最重本刑三年以下有期徒
    刑以下之刑之罪，諭知易科罰金之規定，已變更項次為同條第二項，是本件應適
    用本次修正後之刑法第四十一條第一項，原審法院未及審酌，仍適用修正前刑法
    第四十一條規定諭知昀科罰金，尚有未合，應予更正。
據上論斷，應依刑事訴訟法第三百六十九條第一項前段、第三百六十四條、第二百九
十九條第一項前段，刑法第二條第一項前段、第二百八十四條第一項前段、第六十二
條前段、刑法第四十一條第一項，罰金罰鍰提高標準條例第一條前段、第二條，判決
如主文。
本案經檢察官董明正到庭執行職務。
中    華    民    國      九十      年       二       月  二十七  日
                              臺灣高等法院高雄分院刑事第八庭
                                  審判長法官  郭雅美
                                        法官  莊飛宗
                                        法官  洪兆隆
右正本證明與原本無異。
不得上訴。
                                      書記官  葉淑華
中    華    民    國      九十      年       三       月    五    日
附錄：本判決論罪科刑法條全文
刑法第二百八十四條第一項前段
因過失傷害人者，處六月以下有期徒刑、拘役或五百元以下罰金。
                            Ｊ


司法院資訊處製作；財團法人民間司法改革基金會備份。
